臺灣雲林地方法院刑事判決
111年度易字第86號
公  訴  人  臺灣雲林地方檢察署檢察官
被      告  黃璟鴻



上列被告因詐欺案件，經檢察官提起公訴（111年度偵緝字第46
號），被告於準備程序進行中就被訴事實為有罪之陳述，經告知
簡式審判程序意旨，並聽取公訴人及被告之意見後，本院合議庭
裁定由受命法官獨任行簡式審判程序，判決如下：
    主  文
黃璟鴻犯行使偽造準私文書罪，處有期徒刑參月，如易科罰金，
以新臺幣壹仟元折算壹日。緩刑貳年。
    事  實
一、黃璟鴻與鍾金誌為國中同學，黃璟鴻意圖為自己不法之所有
    ，基於行使偽造準私文書及詐欺得利之犯意，於民國110年3
    月17日上午9時許，先以通訊軟體Messenger暱稱「路鴻」與
    鍾金誌聯絡，並向鍾金誌佯稱：欲登入某款線上遊戲，希望
    借用其手機門號以登錄遊戲，並請告知收取之驗證碼等語，
    致鍾金誌誤以為僅係協助黃璟鴻登入線上遊戲而告知其所使
    用之手機門號，並於收到驗證碼後，又將上開驗證碼告知黃
    璟鴻，黃璟鴻即未經鍾金誌之同意或授權，輸入自己之Appl
    e ID，登入iTunes Store網路商店後，將鍾金誌向臺灣之星
    電信股份有限公司（下稱臺灣之星）申辦之行動電話門號00
    00-000000號設為電信代收門號，以此方式偽造鍾金誌同意
    以上開門號作為小額付費門號之虛偽電磁紀錄，而冒用鍾金
    誌之名義，接續於附表所示之時間，製作不實之小額消費訂
    單準私文書7筆而行使之，合計消費新臺幣（下同）5,546元
    ，致iTunes Store網路商店、臺灣之星均陷於錯誤，誤認係
    鍾金誌同意或授權使用該門號以小額付費方式消費，而將上
    開消費款項均計入鍾金誌之電信費用帳單內，而詐得財產上
    不法之利益，足生損害於鍾金誌、iTunes Store網路商店及
    臺灣之星對於電信費用管理之正確性。嗣因鍾金誌接獲消費
    簡訊通知驚覺有異，乃訴警究辦，始悉上情。
二、案經鍾金誌訴由雲林縣警察局斗南分局報告臺灣雲林地方檢
    察署（下稱雲林地檢署）檢察官偵查起訴。    
    理  由
一、本案被告黃璟鴻所犯之罪，非死刑、無期徒刑、最輕本刑為
    3年以上有期徒刑之罪，或高等法院管轄第一審之案件，被
    告於準備程序中，就前揭被訴事實為有罪之陳述，經告以簡
    式審判程序之旨，並聽取被告與公訴人之意見後，本院合議
    庭認無不得或不宜改依簡式審判程序進行之處，依刑事訴訟
    法第273條之1第1項、第284條之1規定，裁定由受命法官獨
    任進行簡式審判程序。是本案之證據調查，依刑事訴訟法第
    273條之2規定，不受同法第159條第1項、第161條之2、第16
    1條之3、第163條之1及第164條至第170條規定之限制。
二、上揭犯罪事實，業經被告於本院審理中坦承不諱（見本院11
    1年度易字第86號卷〈下稱本院卷〉第120頁、第148頁、第154
    頁、第156頁至第158頁），核與證人即告訴人鍾金誌於警詢
    及偵查中之證述（見雲林地檢署110年度偵字第5960號偵查
    卷〈下稱偵卷〉第8頁至第10頁、第45頁）之情節相符，並有
    臺灣之星電信帳單1份（見偵卷第22頁至第23頁）、臺灣之
    星電信手機帳單消費明細1份（見偵卷第24頁）、可採用行
    動電話帳單代付做為Apple ID付款方式的國家或地區資料1
    份（見雲林地檢署111年度偵緝字第46號偵查卷〈下稱偵緝卷
    〉第30頁至第31頁）、手機SMS認證碼簡訊截圖共6張（見偵
    卷第19頁至第21頁）、告訴人之Messenger對話紀錄截圖共1
    8張（見偵卷第13頁至第14頁、第18頁）、被告之Messenger
    對話紀錄截圖共11張（見偵卷第15頁至第17頁）在卷可考，
    足認被告上開任意性自白與事實相符，堪予採信。從而，本
    案事證明確，被告犯行洵堪認定，應予依法論科。
三、論罪科刑：
  ㈠按電磁紀錄，藉由電腦之處理所顯示之影像或符號，足以為
    表示其用意之證明者，以文書論，刑法第220條第2項定有明
    文。而所謂電磁紀錄，係指以電子、磁性或其他無法以人之
    知覺直接認識之方式所製成之紀錄，而供電腦處理之用者而
    言。查被告係透過網際網路，在iTunes Store媒體網路商店
    登入告訴人之門號、驗證碼，使上開資料顯示於行動電話之
    螢幕上，而冒用告訴人名義表示以小額付費支付方式購買虛
    擬財物，上開經行動電話處理螢幕上所示之文字，性質上均
    屬電磁紀錄，自屬刑法第220條第2項所規定之準文書，應以
    文書論。再按刑法第339條第1項、第2項分別規定詐欺取財
    罪及詐欺得利罪，前者之行為客體係指財物，後者則指取得
    債權、免除債務，延期履行債務或提供勞務等財物以外之財
    產上不法利益（最高法院86年度台上字第3534號判決意旨參
    照）。經查，被告以告訴人名義購買之虛擬財物，並非現實
    可見之有形體財物，而係供人憑以遊玩網路遊戲使用，屬具
    有財產上價值之利益，是被告以告訴人之iTunes Store帳號
    購買虛擬財物，由告訴人手機門號之電話費繳交上開虛擬財
    物費用，而得免除被告此部分債務，應構成刑法第339條第2
    項詐欺得利罪。
  ㈡核被告所為，係犯刑法第216條、第210條、第220條第2項之
    行使偽造準私文書罪、刑法第339條第2項之詐欺得利罪。被
    告偽造準私文書之低度行為，為其後行使之高度行為所吸收
    ，不另論罪。
  ㈢被告在密接之時間，以相同方式，持續消費，顯係基於單一
    犯意接續而為，為接續犯，僅論以一罪。又被告所犯行使偽
    造準私文書罪及詐欺得利罪，係以一行為觸犯上開二罪名之
    想像競合犯，依刑法第55條前段規定，僅從一重之行使偽造
    準私文書罪處斷。
　㈣爰審酌被告佯為告訴人身份消費，其滿足尋求私慾之目的，
    對民眾財產及社會交易安全產生危害，甚屬不該；惟念被告
    終能坦承犯行，且已賠償告訴人所受之損害而獲得原諒（見
    本院卷第141頁之本院公務電話記錄），犯後態度尚可；兼
    衡其犯罪之動機、目的、手段，暨被告自陳教育程度為高中
    肄業，現從事清潔工作，月收入約10,000元之經濟狀況，未
    婚，現與祖母同住，家中尚有手足之家庭生活狀況等一切情
    狀，量處如主文所示之刑，並諭知易科罰金之折算標準，以
    資懲儆。
　㈤本院除考量上情外，並參酌被告於本案發生前，未曾因故意
    犯罪受有期徒刑以上刑之宣告，有臺灣高等法院被告前案紀
    錄表存卷可按（見本院卷第5頁至第7頁），茲念被告一時失
    慮，致犯本案，經此偵、審程序之教訓，當知所警惕，應無
    再犯之虞，故本院認對被告所宣告之刑，以暫不執行為適當
    ，爰依刑法第74條第1項第1款規定，併予宣告緩刑2年。
四、犯罪所得，屬於犯罪行為人者，沒收之，於全部或一部不能
    沒收或不宜執行沒收時，追徵其價額，惟已實際合法發還被
    害人者，不予宣告沒收或追徵，此觀刑法第38條之1第1項前
    段、第3項、第5項等規定即明。查被告因本案犯罪取得之犯
    罪所得已全數償還告訴人，業如前述，爰依刑法第38條之1
    第5項之規定，不予諭知沒收或追徵其犯罪所得。
據上論斷，應依刑事訴訟法第273條之1第1項、第299條第1項前
段，刑法第216條、第210條、第220條、第339條第2項、第55條
前段、第41條第1項前段、第74條第1項第1款，刑法施行法第1條
之1第1項，判決如主文。　
本案經檢察官莊珂惠提起公訴，檢察官吳淑娟到庭執行職務。
中　　華　　民　　國　　111 　年　　6 　　月　　8 　　日
                  刑事第六庭  法  官   陳韋仁
以上正本證明與原本無異。　　　　　　　　　
如不服本判決應於收受本判決後20日內向本院提出上訴書狀，上
訴書狀應敘述具體理由。上訴書狀未敘述上訴理由者，應於上訴
期間屆滿後20日內補提理由書狀於本院（均須按他造當事人之人
數附繕本）「切勿逕送上級法院」。
                              書記官   詹惠如 
中　　華　　民　　國　　111 　年　　6 　　月　　10　　日
附錄本案論罪科刑法條：
中華民國刑法第210條
偽造、變造私文書，足以生損害於公眾或他人者，處5年以下有
期徒刑。

中華民國刑法第216條
行使第210條至第215條之文書者，依偽造、變造文書或登載不實
事項或使登載不實事項之規定處斷。

中華民國刑法第220條
在紙上或物品上之文字、符號、圖畫、照像，依習慣或特約，足
以為表示其用意之證明者，關於本章及本章以外各罪，以文書論
。
錄音、錄影或電磁紀錄，藉機器或電腦之處理所顯示之聲音、影
像或符號，足以為表示其用意之證明者，亦同。

中華民國刑法第339條
意圖為自己或第三人不法之所有，以詐術使人將本人或第三人之
物交付者，處5年以下有期徒刑、拘役或科或併科50萬元以下罰
金。
以前項方法得財產上不法之利益或使第三人得之者，亦同。
前二項之未遂犯罰之。

附表：
編號 消費時間（均於民國110年3月17日） 消費金額（元） 告訴人於同日上午9時5分許，接收SMS簡訊代碼0003。   1 上午9時7分17秒 190 2 上午9時8分17秒 170 3 上午9時9分39秒 1,690 告訴人於同日上午9時38分許，接收SMS簡訊代碼4747、4373。   4 上午9時39分47秒 296 5 上午9時43分17秒 1,040 6 上午9時52分6秒 870 7 上午9時58分7秒 1,290 合計共5,546元